【裁判字號】    92,聲判,38
【裁判日期】    921008
【裁判案由】    聲請交付審判
【裁判全文】
臺灣板橋地方法院刑事裁定                        九十二年度聲判字第三八號
    聲請人  庚○○
            己  ○
    右二人代理人  洪銘徽律師
    被  告  戊○○
            丙○○
            乙○○
            丁○○
            甲○○
右列聲請人因被告強盜等案件，不服臺灣高等法院檢察署九十二年度上聲議字第九九
○號駁回再議之處分（原不起訴處分案號：臺灣板橋地方法院檢察署九十一年度偵續
一字第六號），聲請交付審判，本院裁定如左：
    主  文
聲請駁回。
    理  由
一、本件聲請意旨略以：(一)檢察官處分書僅依據有利於被告之證據，遽然推論羅莎
    髮廊各分店為被告戊○○及其夫許勝所共同經營，而置告訴人所提出之證據於不
    顧（例如：(1)羅莎髮廊服務標章乃許勝於民國七十三年十二月二十八日所申請，
    然被告戊○○卻於另案具狀稱該服務標章係於八十六年五月十六日其始取得，可
    見戊○○就羅莎髮廊之創辦經過認知不明；(2)戊○○自七十五年迄今並無薪資所
    得之綜合所得稅申報資料，可見其並無所得，焉有能力創辦髮廊；(3)證人曾木春
    （嗣改名為曾子鴻）、李惠雯及呂雅玲之證詞均未經論駁；(4)羅莎髮廊各分店並
    非一夕之間全部同時開設，故縱然許勝原係以駕駛計程車為業，亦非毫無自創羅
    莎髮廊之可能；(5)羅莎髮廊原為許勝獨資經營，各分店之材料費、房租、電費、
    電話費、水費及員工保險費、薪資等費用之支付及營運方針、開會情形亦均由許
    勝為之；(6)證人吳金標證稱羅莎髮廊中山店失火後重新裝潢事宜及付款均由許勝
    為之；(7)證人趙曉芬證稱被告戊○○係在「重新裝潢後才來」；(8)被告戊○○亦
    於臺灣板橋地方法院檢察署（八十八年度偵字第二一三三五號）八十八年十月二
    十六日庭訊時確實表明羅莎髮廊中山店係原告訴人許勝所有。），其違失之處，
    已甚明顯。(二)有關轉讓羅莎髮廊股權中山店予告訴人己○及庚○○一事，原告
    訴人許勝均有告知被告戊○○，詎戊○○竟片面指稱許勝未與其商議且未經其同
    意，顯有自創事實之嫌。(三)羅莎髮廊中山店本屬許勝所獨資所有，嗣後將其股
    權轉讓予告訴人庚○○及己○，而對此轉讓之過程，亦為臺灣板橋地方法院檢察
    署九十一年度偵續一字第六號不起訴處分書所不否認，是在此前提之下，且被告
    戊○○亦屬知情之情形下，被告戊○○尤夥同同案被告丙○○、乙○○、丁○○
    及甲○○等人分別持有棒、棍強行霸占羅莎髮廊中山店，更將髮廊營收所得全數
    強盜、侵占入己，其犯行甚明顯。(四)被告甲○○證稱：伊確有至羅莎髮廊中山
    店保護戊○○，且每月費用為三萬五千元；證人李惠雯亦證稱：「（問：貴髮廊
    近來是否有遭人惡意騷擾、強取財物情事？可知何人所為？這段期間是否有出言
    恐嚇動手打人？）答：有的，以前的老闆娘戊○○從最近一個禮拜開始迄今日，
    不知何故帶了四位從未見面的年輕人到店內佔據營業場所充當把風及打手一直到
    營業時間快打烊，戊○○就將該日營業收入強取而去，作風強硬，因為他們人多
    勢眾，我們店內都是女孩子居多，因此敢怒不敢言」，另被告等人自八十八年七
    月二十日至八十八年八月九日止所強佔帳款達六十五萬八千零六十九元整，可見
    渠等犯行確已有實施強暴、脅迫之行為，而致使告訴人已達不能抗拒之程度，又
    其結夥之行為，亦已構成加重盜匪罪之犯行，退萬步言之，被告等將營業收入全
    數強占入己，縱不認有強盜之犯行，亦有侵占之犯行已甚明顯。(五)被告戊○○
    擅自將監視器卸下並據為己有，似亦未將其歸還，當為竊盜無疑。然經臺灣板橋
    地方法院檢察署檢察官多次續行偵查之結果，竟未完全釐清事證，遽予認定被告
    等人均無不法所有之意圖，而為不起訴處分，嗣臺灣高等法院檢察署最後亦駁回
    聲請人之再議聲請，乃依法聲請交付審判云云。
二、按告訴人不服上級法院檢察署檢察長或檢察總長認再議為無理由而駁回之處分者
    ，得於接受處分書後十日內委任律師提出理由狀，向該管第一審法院聲請交付審
    判。法院認為交付審判之聲請不合法或無理由者，應駁回之。刑事訴訟法第二百
    五十八條之一、第二百五十八條之三第二項前段，分別定有明文。查本件聲請人
    告訴被告涉犯強盜等案件，前經臺灣板橋地方法院檢察署檢察官偵查後，認被告
    犯罪嫌疑不足，先後於八十八年十月十八日以八十八年度偵字第一九九二二號、
    第一八七七二號，及於九十年十月十九日以八十八年度偵字第二一一三五號、八
    十九年度偵續字第五七號為不起訴處分，惟均經告訴人等聲請再議，且臺灣高等
    法院檢察署檢察長亦認偵查尚未完備而發回續行偵查。嗣經臺灣板橋地方法院檢
    察署檢察官再度續行偵查後，仍認被告等人罪嫌不足，而於九十一年十二月二十
    九日以九十一年度偵續一字第六號處分不起訴，聲請人復又聲請再議，而經臺灣
    高等法院檢察署檢察長於九十二年三月三日以九十二年度上聲議字第九九○號駁
    回其再議之聲請，並先後於九十二年三月十七日及同月十八日先後送達該處分書
    予聲請人己○及庚○○等情，業經本院依職權調取前揭偵查卷證核閱無誤，其於
    同年三月二十七日委任洪銘徽律師聲請本件交付審判案件，核與前開聲請程序之
    相關規定相合。
三、按事實之認定應憑證據，如未能發現相當證據，或證據不足以證明，自不能以推
    測或擬制之方法，為裁判基礎（最高法院四十年臺上字第八六號判例參照）。又
    認定不利於被告之事實，需依積極證據，茍積極證據不足為不利於被告事實之認
    定時，即應為有利於被告之認定，更不必有何有利之證據。再按告訴人之告訴，
    本以使被告受刑事訴追為目的，故其陳述是否與事實相符，自應調查其他證據，
    以資審認，苟其所為攻擊之詞，尚有瑕疵，則在此瑕疵未予究明以前，即不能遽
    採為斷罪之基礎（最高法院六十九年臺上字第一五三一號判例參照）。刑法第三
    百二十條第一項之竊盜罪，須意圖為自己或第三人不法之所有，而竊取他人所有
    物，為其成立要件，若行為人因誤信該物為自己所有，而取得之，即欠缺意思要
    件，縱其結果不免有民事上之侵權責任，要難認為構成刑法上之竊盜罪（最高法
    院二十三年上字第一八九二號判例要旨參照），而刑法第三百二十八條第一項強
    盜罪及同法第三百三十五條第一項之侵占罪之構成，行為人亦同需以意圖為自己
    或第三人不法利益為前提，如行為人「主觀上確信」其就自行處分該動產（包含
    現金）之權利，參酌前揭判例意旨，自欠缺意思要件，即難遽以前開各罪相繩，
    至於當事人間之實際權利義務關係究應如何分配，則屬民事問題，而不得僅以被
    告現實佔有該動產之客觀事後狀態，推定被告該當於刑法竊盜、強盜或侵占等罪
    之構成要件。
四、本件被告戊○○、丙○○、乙○○、丁○○及甲○○均堅決否認有何盜匪（強盜
    ）、侵占或竊盜犯行，被告戊○○辯稱：羅莎髮廊及其各分店均係伊與伊丈夫許
    勝共同經營，之所以部分分店登記為告訴人許勝名字是為了要節稅；告訴人許勝
    後來有外遇導致夫妻感情失和，許勝同意羅莎髮廊中山店的營業額交伊收取，以
    支付伊與女兒之生活費；嗣許勝未經其同意擅將羅莎髮廊頂讓予他人，伊不能接
    受；店中監視器不知誰裝設的，因為電線會絆倒客人，所以將之拔下，已歸還告
    訴人等語；被告丙○○則辯稱：伊與被告戊○○係一貫道道親，僅係陪同戊○○
    一同前往羅沙髮廊排解紛爭，並未動手打人或強盜等語；被告乙○○則辯稱：伊
    係於八十八年八月九日第一次到羅莎髮廊中山店，想透過丁○○向戊○○借錢，
    根本不認識戊○○，不可能幫忙恐嚇等語；被告丁○○則辯稱：伊只是去保護姊
    姊戊○○，以免其再遭姊夫許勝毆打等語；被告甲○○則辯稱：伊係與丁○○一
    同去保護戊○○，以免戊○○為許勝欺侮等語。經查：
(一)被訴盜匪（強盜）或侵占罪嫌部分：
  １以羅莎髮廊之創立過程觀察：被告戊○○所主張羅莎髮廊及其各分店均係伊與伊
    丈夫許勝共同經營，之所以部分分店登記為告訴人許勝名字是為了要節稅等語，
    雖為本案聲請人己○、庚○○及原告訴人許勝所否認，惟查：
    (1)原告訴人許勝在開設羅莎髮廊之前，原係以駕駛計程車為業，而被告戊○○則
      係從事美髮業乙節，業據被告戊○○陳述明確，且為證人許勝所不否認，核與
      證人即羅莎髮廊中山店設計師李振豪證稱：「戊○○以前也是髮型老師」（第
      一八七七二號偵字卷第一四五頁）；證人張仁德證稱：「我認識戊○○二十幾
      年了，我自七十年開始就給她洗」（偵續一字卷第一二六頁）及證人唐慧玉證
      稱：「我七十五年即認識戊○○，我去府中店、中山店燙頭髮時，店內都是戊○○在打理」（偵續一字卷第一二六頁）等語相符，並有許勝駕駛計程車之照
      片一幀附卷（第一八七七二號偵字卷第二五五頁）為憑，堪信真實。
    (2)被告戊○○與原告訴人許勝係於七十五年四月十八日結婚，且二人於婚後並未
      特別約定其夫妻財產制乙節，業據原告訴人許勝於警詢時陳稱：「多年來我賺
      的錢都是交她處理」（第一八七七二號偵字卷第五○頁），於偵訊時亦明確陳
      述：「（夫妻有無訂立財產契約？）沒有」（第一八七七二號偵字卷第一五五
      頁）、「之前賺的錢我都交給她」（第一八七七二號偵字卷第一五六頁反面）
      等語，並有戶籍謄本一紙附卷（第一八七七二號偵字卷第二一一頁）可稽，可
      知該二人婚後確係維持同財共居之夫妻財產關係，且採法定之聯合財產制無訛
      。至於羅莎髮廊雖登記為「獨資」，惟衡諸臺灣社會中夫妻共同經營事業時，
      以夫妻一方之名義單獨具名，應屬常見，要不得僅以登記時記載為「獨資」即
      遽認被告戊○○對於羅莎髮廊毫無權利可言。
    (3)關於創店之初的「頂讓店面」部分，原告訴人許勝雖陳稱係伊支付頂讓費十一
      萬元予王華，然被告戊○○堅稱係伊出面接洽頂讓事宜，核亦與證人即讓渡中
      山店店面及設備之王華於本院另案九十一年度易字第一九五號具結證稱：「店
      的所有人應該是戊○○，房子是戊○○向證人頂過來」「我之前在板橋市○○
      路○段五十之二號開『孔雀美髮店』，當時是在二樓開店，三樓租給店裡的職
      員睡覺用的」「七十六年時戊○○到我店裡洗頭，她跟我談頂店的事宜，最後
      是以十三萬元成交，她先給我二萬元定金，七十六年時，我就把店頂給她，並
      且將營業器材都交給她，之後我就沒有再回到店裡」「（是否認識許勝？）店
      頂給戊○○後，在路上曾碰過他們夫妻，經過她介紹之後才認識他們夫妻二人
      」（偵續一字卷第一七九頁）、「十一萬是戊○○給的」（偵續一字卷第一八
      ○頁），參以證人王華與被告戊○○及原告訴人許勝間均無特殊利害關係，要
      無甘冒偽證罪責而為有利於被告戊○○之虛偽陳述，應堪信為真實。
    (4)關於創店之初的「資金籌措」部分，被告戊○○辯稱係伊向其姊夫徐寶江所借
      ，核與證人徐寶江於偵訊證稱：「戊○○在開府中店時有向我借五萬元，開中
      山店時有向我借十五萬元．．．店都是戊○○打理，學生都是她在教，同時我
      和許勝也是多年好友」（偵續一字卷第一二六頁）等語相符，而原告訴人許勝
      固又辯稱：「我們有向徐寶江借錢沒錯，但沒多久就還了」（偵續一字卷第一
      二六頁反面），惟其既不否認當初係向徐寶江籌措開店資金，復迭於警詢及偵
      訊時自稱原來所賺得金錢均交給被告戊○○，可見其所謂「沒多久就還了」等
      語，應係指以二人共同賺得之金錢償還借款，尚不得遽然指為其以自己特有財
      產支應之意，益徵被告戊○○所辯：羅莎髮廊創店資金係伊向徐寶江所借等語
      ，尚非全然無據。
    (5)聲請人雖質疑：羅莎髮廊服務標章乃許勝於民國七十三年十二月二十八日所申
      請，然被告戊○○卻於另案具狀稱該服務標章係於八十六年五月十六日其始取
      得，可見戊○○就羅莎髮廊之創辦經過認知不明云云。惟查：被告戊○○固曾
      於本院另案（八十九年度家調字第一○二四號）提出民事答辯及反訴狀陳稱：
      「按原證四羅莎標章係八六年五月十六日其始取得，但該六家髮店早已於上開
      時間即已開設，此與其所檢呈之另一中山店登記證係其四年八月十二日已為登
      記即足證名，以是其自不得以此標章即主張六家髮店係伊（按指許勝而言）獨
      資經營」（第一○二六號聲他字卷第三六頁反面），惟於本案偵訊時則陳稱：
      「（羅莎髮廊的商標何時取得？）我用我先生名字申請的，七十四年春天，我
      用我先生名字申請羅莎」（偵續一字卷第五一頁），其前後固有不一，然查，
      以「羅莎及圖ROSA」為標章名稱所申請之中華民國服務標章註冊證確係於八十
      六年四月十六日取得，其有效期間自該日起至九十六年四月十五日止，有該註
      冊登記證一紙在卷（偵續一字卷第十八頁）可參，是被告戊○○於另案中具狀
      所指「羅莎標章」，是否即指此項中華民國服務標章？尚非無疑，況且被告戊○○於本案偵訊時所稱申請商標時間，核亦與告訴人所提商標公報所載之申請
      日期相近，此有該商標公報二紙存卷（第一○二六號聲他字卷第三二頁）為憑
      ，自難徒以被告戊○○於另案民事事件所提書狀之部分文字，遽然斷定被告戊○○並非羅莎髮廊之創辦人之一。
    (6)聲請人雖又依據財政部臺灣省北區國稅局臺北縣分局於九十一年一月三十一日
      以北區國稅北縣徵第九○一○三二二一號函向本院（另案）函覆稱：「查本轄
      並無納稅義務人戊○○（Ｚ000000000）綜合所得稅申報資料」（第一○二六號
      聲他字卷第四一頁），主張被告戊○○並無所得，焉有能力創辦髮廊等語。然
      查：羅莎髮廊係以許勝為「登記」負責人，且被告戊○○與許勝間原又具有同
      財共居之夫妻關係，則有關羅莎髮廊經營獲利之營業所得，本即不應納入被告
      戊○○個人之綜合所得論列，另被告戊○○亦陳稱：「（開羅莎後有無薪水收
      入？）賺來的錢就去投資其他店，並無實際收入」（偵續一字卷第五一頁），
      此對照許勝前開所稱：之前賺來的錢都交給戊○○等語，及告訴人多次具狀所
      記載：「羅莎髮廊各分店並非一夕之間全部同時開設」大致相符，亦可知被告
      戊○○與原告訴人許勝共同經營羅莎髮廊雖有獲利，惟多半業已轉投資於其他
      連鎖店之設立，而被告戊○○既係以經營者（老闆娘）自居，其查無所謂「薪
      資所得」之申報資料，尚與常理並無相悖。況扣除被告戊○○投資股票之營利
      所得，其於八十七年度之「利息」所得為一萬九千四百七十三元，八十八年為
      七萬七千一百三十元，此有戊○○八十七、八十八年度綜合所得稅各類所得稅
      資料查詢表（第一○二六號聲他字卷第四一頁反面至第四四頁），可見被告戊○○尚非毫無資力可言，僅係於創立羅莎髮廊總店及其餘分店之過程中將資金
      陸陸續續投入新店之設立而已，此益證聲請人指訴被告戊○○並無所得，焉有
      能力創辦髮廊云云，諒屬誤會。
    (7)綜合以上各情，被告戊○○原即具有美髮美容等相關專業能力，其與許勝婚後
      又均同財共居，並由被告戊○○出面頂下他人店鋪設備並籌措創店之資金，再
      再均足證被告戊○○確實參與羅莎髮廊之創設，從而臺灣高等法院檢察署九十
      二年度上聲議字第九九○號駁回聲請人再議聲請之處分認定被告戊○○與其夫
      許勝係合夥共同經營羅莎髮廊中山店、浬昂店、南雅店、學府店、府中店、桃
      園店等情，尚非全然無據。
  ２由羅莎髮廊中山店發生火災前之經營模式觀察：原告訴人許勝主張羅莎髮廊整個
    營運均由伊所負責等語，核雖與告訴人庚○○陳稱：「戊○○從來就沒有股東身
    分，負責人是許勝」（第一八七七二號偵字卷第三八頁反面）；證人即會計人員
    呂雅玲於本院另案（九十一年度易字第一九五號）審理時證稱：「（八十四年應
    徵時，何人擔任應徵時的雇主？）許勝，每月五、十日發放薪水時，也是許勝拿
    現金給我的」（偵續一字卷第一四二頁反面）；證人即櫃臺人員趙曉芬證稱：「
    八十八年四月份的薪水是由許勝支付的，從五月份以後改由庚○○發薪水」（第
    八○九號他字卷第十一頁）；證人即桃園店合夥人曾木春於本院另案（九十一年
    度易字一九五號）證稱：「（戊○○當時與這三家店負責何職？）那時她是許勝
    的妻子，開會時她都會跟許勝一起來」（偵續一字卷第一三三頁反面），以及證
    人即行政秘書李惠雯證稱：「今年七月二十日之前是由許勝擔任負責人」（第一
    八七七二號偵字卷第三九頁）等語大致相符，然查：
    (1)羅莎髮廊中山店之水、電、電話等費用原均係由被告戊○○負責繳納乙節，業
      據其提出載有「戊○○」於八十五年十二月二日申請辦理過戶之臺灣自來水股
      份有限公司水籍主檔更正表一張（第一八七七二號偵字卷第二四四頁）為證，
      且原告訴人許勝於偵訊時亦明確證稱：「（水電費都是由戊○○交？）之前都
      是她轉帳的」（第一八七七二號偵字卷第一五六頁反面），堪信真實。
    (2)由證人賴月琴證稱：「我七十七年在府中店工作，八十年左右到中山店待到八
      十一年到羅莎三重店做，都是戊○○在打理，她發薪水給我」（偵續一字卷第
      一二六頁）；證人張仁德證稱：「我認識戊○○二十幾年了，我自七十年開始
      就給她洗，我去過羅莎中山店，我很久去一次，我去時都戊○○在打理」（偵
      續一字卷第一二六頁）；證人唐慧玉證稱：「我七十五年即認識戊○○，我去
      府中店、中山店燙頭髮時，店內都是戊○○在打理」（偵續一字卷第一二六頁
      ），以及證人曾木春證稱：「（戊○○當時與這三家店負責何職？）那時她是
      許勝的妻子，開會時她都會跟許勝一起來」（偵續一字卷第一三三頁反面）、
      「（戊○○是否有在店裡指導過美髮美容的項目？）沒有，只有走動而已」（
      偵續一字卷第一三四頁）、「新生訓練時，我們會安排所謂家長聯誼活動，會
      請學員的父母親來參與，應該是許勝請她（按即戊○○）上去講話」（偵續一
      字卷第一三五頁）等語，可知被告戊○○並非從未參與羅莎髮廊之各項經營活
      動，其之所以並未負責任何職務（亦即取得任何「職銜」），或係伊向以經營
      者自居，抑或係本即無意出名任職，要不得單憑此點即認其全未參與經營。
    (3)本案固有前開多名羅莎髮廊之員工證稱被告戊○○並未擔任任何幹部職務，惟
      渠等均不否認其有以負責人之太太（即老闆娘）身份到店走動，復參以現今社
  會經濟活動多已趨向高度之資本化及分工化，所有者或許可能同時為經營者，
      但經營者則未必均為所有者，故縱使員工較少甚至從未見聞某人為經營者，並
      不能當然推定該人即非經營之人。
    (4)綜上所述，被告戊○○既曾負責羅莎髮廊中山店水電、電話費用之繳納，又非
      全未參與羅莎髮廊之各項活動，參以員工所為證言本質上有其侷限性，尚難作
      為判斷被告戊○○是否具有羅莎髮廊經營權之唯一依據，自亦無法據此推翻前
      述有關被告戊○○與原告訴人許勝共同創設羅莎髮廊之認定。聲請人主張：羅
      莎髮廊各分店之材料費、房租、電費、電話費、水費及員工保險費、薪資等費
      用之支付及營運方針、開會情形亦均由許勝為之等語，或有部分與事實相符，
      然許勝縱有此等積極參與經營之行為，仍不足以否定被告戊○○原有之經營權
      利。
  ３從羅莎髮廊中山店發生火災後之復原及經營模式觀察：原告訴人許勝主張火災後
    復原之裝潢費用均由伊支付乙節，核雖與證人即負責裝潢之吳金標證述情節相符
    ，並有裝修工程費用表及各項估價單（第八○九號他字卷第四二至七九頁）在卷
    可查，惟查：
    (1)此次發生火災之地點為板橋市○○路○段五○之二號（原即羅莎髮廊中山店）
      及五○之四號（原為羅莎髮廊里昂店），且該二家店面均有投保火災險，其保
      險金額各二百五十萬元，此有臺北縣消防局火災證明書（第一○二六號聲他字
      卷第一四八頁）及火災保險承保資料二張（第一○二六號聲他字卷第一四九頁
      ）附卷可稽，而原告訴人許勝亦陳稱：「（板市羅莎中山二店及里昂店本在隔
      壁，何時發生火災？）八十八年三月二十三日，後來因錢不夠，只裝潢羅莎中
      山店」（第一八七七二號偵字卷第一五四頁反面），且其所提刑事告訴補充理
      由暨調查證據聲請狀又已清楚記載：「有關之保險理賠又已投入重新裝潢」（
      第一○二六號聲他字卷第十一頁），可見原告訴人許勝重新裝潢之費用，多半
      係從保險理賠金額中支應，則核與被告丙○○所陳：「有二家店發生火災，有
      一家是戊○○的名字，這一家（警方搜索這家）是許勝的，二家火災保險費都
      由許勝另取來裝潢這一家，所以戊○○認為這家店是二家火災保險費合起來裝
      潢的，屬於她與先生許勝共有之財產」（第一八七七二號偵字卷第七三頁）若
      合符節，故縱使重新裝潢之費用乃許勝所支付，然其資金來源既非全為許勝個
      人之特有財產，自難據以否定被告戊○○具有經營權之事實。從而，聲請人主
      張原處分書有疏未審酌證人吳金標證稱：羅莎髮廊中山店失火後重新裝潢事宜
      及付款均由許勝為之等證言之違失，雖非無據，然究與認定事實之結果不生影
      響，附此敘明。
    (2)被告戊○○於羅莎髮廊中山店重新裝潢完工後，即積極介入該店之實際經營，
      除發給員工薪水（八十八年四月至七月）及每日前往店內櫃臺以掌握、監督員
      工活動外，並收取該店每日營業所得，而許勝雖明知此事，但仍任由被告戊○○取款等情，業據證人趙曉芬於偵訊時證稱：「（戊○○於）八十八年四月燒
      掉後再度重新裝潢後才來。」「（戊○○）是一裝潢好即來」「剛開始是她自
      己來，因她說是老闆娘，我會將錢交給她，並說如不交給她叫我不要做了，我
      有將此事告知許董，他說暫時先交給她，以免我為難，我交給老闆娘錢有好幾
      個月」（第一八七七二號偵字卷第一四三頁）、「八十八年四月中旬開幕之後
      ，戊○○每天都有去我們中山店拿取當天營業款項，是向我拿的，他叫我全部
      都給他」「她說他是老闆娘，我如不交給他，就叫我離職，一直拿到七月下旬
      」（第八○九號他字卷第十一頁反面），核與原告訴人許勝自陳：「因戊○○
      要開除趙曉芬，我才讓戊○○收錢的」（第一八七七二號偵字卷第一五六頁）
      、「戊○○仍然來拿錢，甚至我坐在櫃臺，她都把我拉出來」（第八○九號他
      字卷第十二頁）等語相符，並有八十八年四月至七月之薪資表共十張（第一八
      七七二號偵字卷第二二○至二二九頁；第八○九號他字卷第四七至五六頁）附
      卷可稽，堪信真實。是被告戊○○主張：許勝同意羅莎髮廊中山店的營業額交
      伊收取，以支付伊與女兒之生活費等語，並非子虛。次查該二戶之電費及電話
      費均係由被告戊○○自其彰化銀行板橋分行之帳戶內扣繳，此有臺灣電力公司
      北南區營業處函二張（第一八七七二號偵字卷第二四五至二四六頁），及中華
      電信股份有限公司板橋營運處電信費收訖證明單（第一八七七二號偵字卷第二
      四七至二五一頁），及該彰化銀行板橋分行存摺影本（第一八七七二號偵字卷
      第二四一至二四三頁、第二五六至二五九頁）附卷可稽，益證被告戊○○自八
      十八年四月份起，確即積極介入羅莎髮廊中山店之經營，殆無疑問。
    (3)被告戊○○自八十八年四月份起即積極介入羅莎髮廊中山店之經營，並收取該
      店營收，已如前述，惟其後原告訴人許勝為取回該店營收，乃於同年六月十五
      日書立授權書予聲請人庚○○，授權其全權負責公司營運及財務管理，並備註
      ：「．．．非經受託人准許，不准動用公款（包括老闆娘戊○○）．．．（八
      十八年六月十五日）」等情，業據聲請人庚○○及原告訴人許勝陳述甚明，並
      有該授權書一紙附卷（第一○二六號聲他字卷第一八六頁）可考。嗣聲請人庚○○本於該授權書欲取回實際控制權時，則遭被告戊○○所抵制、抗拒，二人
      並因而發生肢體衝突，業據聲請人庚○○指訴綦詳，並有庚○○於八十八年六
      月十六日就診之診斷證明書（第一八七七二號偵字卷第十一頁）在卷可查，另
      證人即設計師陳姵蓁於偵訊時則證稱：「他們吵架不是一、二天的事，已有一
      、二個月了」，證人即設計師江秋月亦證稱：「曾見戊○○與聲請人二人為經
      營權吵架，雙方都很兇，沒有一方吃虧」等語，堪認此時被告戊○○與原告訴
      人許勝就羅莎髮廊之經營權歸屬問題已生明顯衝突，從而被告戊○○主觀上是
      否「明知」其就羅莎髮廊中山店毫無任何權利可言，確實存有明顯疑問，自難
      徒以被告戊○○在客觀上曾自八十八年四月起按月收取該店全部營收，即認其
      有何為自己不法所有之意圖。至於聲請人雖主張：「被告戊○○亦於臺灣板橋
      地方法院檢察署（八十八年度偵字第二一三三五號）八十八年十月二十六日庭
      訊時確實表明羅莎髮廊中山店係原告訴人許勝所有。」，惟經本院詳予審閱該
      日之訊問筆錄，被告戊○○僅曾陳稱：「我們是合夥經營，里昂店是我名義，
      中山店是他（按指許勝）名義，八十八年四月中旬到七月中旬，我每天都在中
      山店上班，每日營業額我收取後去存款，八十八年五、六月薪水都是我發的」
      ，並無聲請人所指陳述，是其前開指訴容有誤會，併此敘明。
  ４自許勝轉讓羅莎髮廊中山店之經營權予聲請人之過程來觀察：
    (1)原告訴人許勝固曾於八十八年七月十六日、二十日先後轉讓百分之七十及百分
      之三十之經營權予聲請人庚○○及己○，嗣聲請人二人亦已完成羅莎髮廊之變
      更登記（負責人改為己○，組織型態改為合夥，營利事業名稱改為「蘿」莎髮
      廊）等情，業據聲請人二人及原告訴人許勝陳述綦詳，並有頂讓交接清單（第
      一八七七二號偵字卷第二○二頁）、股東契約書（第一八七七二號偵字卷第十
      四至十八頁、第一九七至一九七頁）、讓渡書（第一八七七二號偵字卷第十三
      、一九二頁）、臺北縣政府營利事業登記證（第一八七七二號偵字卷第五頁）
      及板信商業銀行匯出匯款申請書（第一八七七二號偵字卷第一九三頁）等證物
      附卷可查，並曾以存證信函（第一八七七二號偵字卷第三二頁）通知被告陳碧
      玉自八十八年七月二十日起即無權收取羅莎髮廊中山店之帳款。至於被告戊○○辯稱：許勝並未事先通知伊有關經營權移轉之事實云云，固與前述認定事實
      不符，然即便被告戊○○於八十八年七月二十日之前已受告知此事，亦不表示
      其原有之經營權當然喪失，自無從遽此推論其主觀上已明知其無任何經營權，
      更遑論有何不法所有之意圖。
    (2)次查被告戊○○於警詢時即辯稱：「我是實際經營人，我先生沒經過我同意轉
      讓，且又忽然跑出庚○○、己○二人，我非常不能接受，游、陳二人只是在我
      面前拿出乙張紙，又不肯讓我看內容，就說該店是他們的，要告我搶奪，我不
      能接受」（第一八七七二號偵字卷第七八頁反面），於偵訊時亦辯稱：「我一
      直在中山店經營，庚○○忽然在櫃臺內，是我先生帶他來，我趕他走，他不走
      ，我推他，但沒抓傷他下體。」「我只有推他，沒有打他，因我先生要趕我離
      開羅莎髮廊，所以叫游某在店內」（第八○九號他字卷第二六頁反面至第二七
      頁），顯見被告戊○○始終否認其已完全喪失對於蘿莎髮廊中山店之經營權利
      。另同案被告丙○○於警詢時亦陳稱：「在七月二十或二十一日，庚○○及己○曾來店內表示該店已經頂讓由渠負責經營，而與戊○○發生了一些口角．．
      ．當時對方也有報警，轄區派出所的員警有到場，認定這是民事糾紛，並告知
      庚○○等如果所有權是渠等所有就去法院提出告訴，判定誰勝訴誰就有權經營
      接管」（第一八七七二號偵字卷第七二頁）、「隔天我們決定陪他去找一名楊
      律師．．．律師並告訴我及戊○○，現在他可繼續返回店內經營，到法院開庭
      判決，如果確定對方勝訴，再將經營權交給庚○○，這段訴訟期間戊○○仍可
      主張行使原來經營權，他人無從剝奪，就是這樣戊○○才會繼續經營該店，且
      理所當然收取每日營業所得」（第一八七七二號偵字卷第七二頁反面），可見
      被告戊○○似乎依然堅信其仍保有對該店之經營權。況由原告訴人許勝先坐視
      被告戊○○收取每日營收，嗣則特別出具授權書委請聲請人庚○○入主奪回經
      營權，後再完全轉移全部經營權以期完全排除被告戊○○，顯見其就被告戊○○是否完全喪失對於蘿莎髮廊中山店之經營權限仍然存有疑慮，否則即無需前
      後態度反覆，並以此迂迴方式試圖重新取回主控權，此益證二造對於經營權之
      歸屬歧見頗深。
  ５由八十八年七月二十日經營權移轉後之局勢演變過程觀察：
    (1)被告戊○○於八十八年七月二十日得知原告訴人許勝業將羅莎髮廊中山店之經
      營權全部轉讓給聲請人己○及庚○○後，仍拒不交出該店之經營權，並請同案
      被告丙○○、丁○○、甲○○等人到店助伊維持局勢，以免遭受聲請人驅離等
      情，固據其供承不諱，核亦與聲請人之指訴及證人李惠雯、彭金菊等人所證述
      之情節相符。惟查該店值此經營權爭奪期間，仍然維持正常營業，且被告戊○○等四人並未對該店員工施以強盜、脅迫或任何恐嚇行為等情，業據證人李惠
      雯證稱：「他們人多勢眾．．．但沒恐嚇及打人」「那段期間店內出入份子複
      雜，但未影響員工做事，也未影響我們做生意」「我未見到有恐嚇的情形，只
      有聽到他們有爭執，警察也來過」「沒有人持工具恐嚇過我」（第一八七七二
      號偵字卷第三九、一四四、一四六頁反面），證人趙曉芬證稱：「我未曾見過
      有恐嚇設計師的情形」（第一八七七二號偵字卷第一四四頁反面），證人江秋
      月證稱：「戊○○小姐對員工沒怎樣」（第一八七七二號偵字卷第一四七頁）
      ，及證人陳姵蓁證稱：「（丙○○有無恐嚇你？）我未留意到」（第一八七七
      二號偵字卷第一四八頁反面）等語，參以自八十八年七月二十日起至同年八月
      九日被告戊○○離開該店止（共二十日），每日均有營收，營收超過二萬元者
      有十六日，最高者為八月七日（七萬六千五百二十四萬），此有該店之營業收
      支報表附卷（第一八七七二號偵字卷第一六八至一八八頁）可稽，堪信被告戊○○等人前述舉措實際上並未影響該店營運。
    (2)被告戊○○於八十八年八月五日中午十二時許，曾因發放薪水問題而與職員陳
      姵蓁及李振豪發生爭執，同時被告丙○○亦曾因李振豪拒收被告戊○○所發薪
      資而與之發生口角及肢體拉扯等情，固為被告戊○○及丙○○所坦承，核與證
      人陳姵蓁、李振豪，以及在場目擊經過之證人蔡錦明證述情節相符。惟查此次
      衝突主要起因於聲請人庚○○為表彰其為真正經營者乃搶先於同年八月四日發
      放薪水，嗣被告戊○○得知此事亦於翌日發給薪水以證明其仍然擁有經營權，
      而陳姵蓁及李振豪二人則為避免爭執而拒收第二份薪水，乃與被告戊○○及丙○○等人發生爭執等情，業據證人趙曉芬證稱：「許勝有意要將店讓給庚○○
      ，但戊○○不同意，他們觀念裡誰發薪水誰就是老板，所以戊○○發薪水到六
      月份為止，但七月份可能有部分員工領到他的薪水，從八月份以後，就是庚○○在發薪水」（第八○九號他字卷第十二頁反面）明確，核亦與證人陳姵蓁、
      李振豪及蔡錦明證述情節完全相符，況且李振豪及勸架之蔡錦明雖均受有輕傷
      ，惟事後均與被告丙○○握手言和，可見本次勞雇衝突實乃經營權爭奪所肇生
      之偶然衝突事件，實難以推論被告戊○○等人有何以強暴脅迫之手段，強行霸
      佔該店並控制職員活動之行為。
    (3)查聲請人庚○○於八十八年七月十八日起至二十二日止，每日或多或少均有收
      到羅莎髮廊中山店之營業收入乙節，業據其於警詢時自陳：「七月十八日我收
      到四萬四千三百八十元，七月十九日親收三萬九千零六十元，七月二十日會計
      交給我二百五十元，七月二十一日親收三萬零四百五十元，七月二十二日親收
      四萬七千四百三十元，其他日期均被戊○○拿走了。」（第一八七七二號偵字
      卷第三七頁反面）等語明確，核與聲請人於臺灣板橋地方法院檢察署八十八年
      度偵字第一八七七二號偵訊時具狀提出之「被告等至蘿莎髮廊中山店取走款項
      之日期及時間」表（同卷第一六八頁），及該店之營業收支報表（同卷第一七
      六、一七七頁）之金額略有出入等情狀大致吻合，可證羅莎髮廊中山店之營業
      收入於前開五天內，應係在雙方相互爭奪之情形下遭到瓜分，而雙方既有此等
      相持不下之爭議，顯見被告戊○○此時仍然自認為合法之經營者，無從單憑此
      等收取營收之客觀行為，即推斷其有為自己「不法」所有之意圖。
  ６綜合以上１至５點各情相互勾稽以觀，本件被告戊○○固自八十八年四月中旬起
    即積極介入羅莎髮廊中山店之經營及收取營收，並自同年六月起開始抗拒許勝、
    庚○○等人取回該店經營權之行為，嗣於同年七月二十日起更請被告丙○○等人
    到場協助捍衛其經營權等行為，惟被告戊○○乃許勝配偶，二人共同創立羅莎髮
    廊，業經詳述如前，其雖未取得任何形式上之股權或職位，於創設該店後至八十
    八年四月中旬以前，亦未積極參與該店經營，但其是否因而完全喪失該店之經營
    權利實仍有疑問，此部分民事爭執既然尚待進一步確認，自屬單純之民事糾葛，
    尚難遽認其有何不法所有之意圖。此外，復查無其他積極證據證明被告戊○○有
    此等意圖，自難率認其有何強盜或侵占罪嫌。
  ７至於被告丙○○、丁○○、及甲○○等人僅係單純到場助勢，並未有何強暴脅迫
    等暴力行為，亦未曾收取任何營收款項，另被告乙○○於查獲當日僅係為了借錢
    而偶然出現於該店，業據其自述明確，核與被告丁○○供述情形相符，且聲請人
    庚○○亦僅指認被告戊○○、丁○○、丙○○及甲○○等四人曾經前往該店（偵
    續一字第四六頁），故被告乙○○辯稱其並未參與任何行為等語，應堪採信。此
    等四人或從未參與任何行為，或僅到場助勢而未有任何強暴脅迫行為，參以被告
    戊○○當時仍然堅信其有經營權，則又如何能期待受託前往助勢之丙○○等三人
    「明知」戊○○已經確定喪失經營權？此外，復查無其他積極證據足證渠等有何
    強盜或侵占之不法所有意圖，揆諸前引說明，亦難遽認渠有何強盜或侵占犯嫌。
(二)被訴竊盜部分：
  １查聲請人庚○○於八十八年七月二十二日曾前往羅莎髮廊中山店裝設監視器，惟
    翌日旋遭被告戊○○拆除後放於伊住家之儲藏室，嗣於同年七月三十日則經庚○○領回等情，業據聲請人庚○○指訴甚詳（第一八七七二號偵字卷第五○頁反面
    ），被告戊○○亦坦承：「某日我放假回板橋店（按即中山店），竟發現店內新
    裝設上述查扣物．．．所以我才獨自乙人自行取下上述物品，放回我住宅的儲藏
    室。」（第一八七七二號偵字卷第七九頁）等語，並有扣得攝影設備照片一張（
    第一九九二二號偵字卷第八五頁）及贓物認領保管單一張（第一九九二二號偵字
    卷第八五頁）附卷可稽。
  ２關於被告戊○○拆除該攝影設備之原因為何，其係辯稱：「第二天有客人踢到監
    視電眼及螢幕電線，因而跌倒，我因保護客人安全，所以我才獨自乙人自行取下
    上述物品」（第一八七七二號偵字卷第七九頁）「我不知道監視器是誰裝的，因
    電線將客人絆倒，我就把它拆下來」（偵續一字卷第一二七頁）等語，惟姑不論
    所辯有客人因而絆倒云云是否屬實，其主觀上既明確認定自己為有權經營者（詳
    如前述），並業以具體行動排除聲請人等之侵入，則其對於店內所突增且可能妨
    害自己權利行使之任何設備，本能性地予以拆除且妥適存放，並於據報前往現場
    處理紛爭之警員到場處理後，交還該等攝影設備，而經聲請人庚○○領取無訛，
    衡情尚難遽論其有何不法所有之意圖。此外，復查無其他積極證據足證渠等有何
    竊盜之不法所有意圖，揆諸前引說明，實難認定渠有何竊盜犯嫌。聲請人主張：
    被告戊○○擅自將監視器卸下並據為己有，似亦未將其歸還，當為竊盜無疑云云
    ，容有誤會。
五、綜上所述，原偵查、再議機關依偵查所得證據，認並無證據證明被告等人有何強
    盜等罪嫌，乃以渠等均犯罪嫌疑不足為由，先後為不起訴處分及再議駁回處分，
    核無不合。聲請人猶指陳詞，指摘不起訴及駁回再議等處分為不當，聲請交付審
    判，非有理由，應予駁回。
據上論結，應依刑事訴訟法第二百五十八條之三第二項前段，裁定如主文。
中      華      民      國    九十二    年      十      月      八      日
                        臺灣板橋地方法院刑事第十一庭
                             審判長法  官  許仕楓
                                   法  官  談  虎
                                   法  官  陳明偉
不得抗告。
右正本證明與原本無異。
                                   書記官  呂妍旻
中      華      民      國    九十二    年十      月      八      日


司法院資訊處製作；財團法人民間司法改革基金會備份。
